臺灣新竹地方法院民事判決  
111年度訴字第223號
原      告  彭文正  
被      告  曾瑞香  

上列當事人間請求履行協議等事件，本院於民國111年9月19日辯
論終結，判決如下：
    主      文
原告之訴駁回。
訴訟費用由原告負擔。
　　事實及理由
一、原告主張：
㈠、被告於民國(下同)105年5月17日以新臺幣(下同)480萬元，向
    原告購買坐落於新竹縣○○鎮○○段0000地號及同段23號建物（
    下稱系爭不動產），並簽訂不動產買賣契約書，嗣後因有爭
    議，經協調後被告於109年7月16日簽立承諾書，承諾於109
    年7月15日至110年1月15日，支付租金共2萬元，並於110年1
    月15日前交付尾款及辦理過戶，如逾期被告同意原告沒收被
    告所付之價金及租金，並自動解除買賣契約，被告並支付原
    告2萬元租金及20萬元房貸，承諾尾款260萬元於過戶時給付
    。嗣屆期未如期過戶，兩造再協議解除原契約，於110年9月
    14日就同一不動產，再次簽訂不動產買賣契約書、協議書，
    約定由被告以總價520萬元之價格購買系爭房地，被告已支
    付255萬元為已兌付原告之價款，餘款265萬元按契約規定付
    予原告。爰依兩造間買賣契約之法律關係，請求被告給付積
    欠之⑴尾款25萬元、⑵利息及火險共45萬元，合計70萬元。
㈡、訴之聲明：
　⒈被告應給付原告70萬元，及自起訴狀繕本送達翌日起至清償
    日止，按年息百分之5計算之利息
　⒉訴訟費用由被告負擔。
二、被告答辯：
㈠、兩造於105年5月17日簽立不動產買賣契約書，被告在109年7
    月16日前已支付250萬元，嗣因有爭議經協商後，就已經給
    付之250萬元，其中200萬元作為買受系爭不動產價金，剩餘
    50萬元作為被告支付原告因交易延宕而衍生之利息及相關損
    失之補償費用，被告簽立系爭承諾書向原告承諾在110年1月
    15日前完成系爭房地之過戶及尾款支付，且願支付原告109
    年7月15日至110年1月15日期間之租金共2萬元，並於同日支
    付2萬元租金及20萬元之尾款，由原告簽收，確認尚未給付
    之尾款剩260萬元。嗣因兩造未於約定期日辦理過戶，兩造
    再達成協議，於110年9月14日重新簽立不動產買賣契約書、
    協議書，將買賣價金提高至520萬元，以彌補原告因未能在1
    10年1月15日前完成過戶而延宕所負擔之費用及所受之損失
    ，結算得出255萬元為被告已支付原告之價款，並於110年9
    月14日簽立協議書時，被告同時簽立面額265萬元之本票，
    作為尾款之擔保而交付予原告。就前開265萬元，被告除於1
    10年10月18日代償原告就系爭房地未償之貸款2,104,793元
    外，兩造於110年12月3日結算，被告提出於110年2月24日匯
    入原告銀行帳戶之25萬元之匯款單據，抵充作為尾款，被告
    當日交付尾款295,207元，並額外給付原告房屋貸款利息補
    貼14,000元，經兩造確認並記載於前開協議書所附不動產買
    賣契約書之付款備忘錄，被告均已全數依約定支付完畢，並
    無積欠原告任何款項，原告亦將被告開立作為尾款擔保之本
    票返還予被告。
㈡、答辯聲明：
　⒈駁回原告之訴。
　⒉訴訟費用由原告負擔。
　⒊若受不利益判決，被告願供擔保，請求免為假執行。　
三、法院之判斷：
㈠、按契約係雙方當事人以發生債之關係為目的，因此契約內容
    需有一定債之關係約定，以之作為將來履行債務之依據。同
    一當事人訂立契約後，因一方未依約履行其債務，本於契約
    自由原則，自得再成立內容有異之另一契約，惟後契約是否
    取代原契約，使原契約效力消滅，仍應探求當事人真意（最
    高法院109年度台上字第2645號民事判決意旨參照）。
㈡、經查，兩造前曾就系爭不動產簽訂105年5月17日不動產買賣
    契約書、於109年7月16日簽立承諾書（本院卷第13、79-85
    頁），再於110年9月14日就同一不動產簽訂協議書（本院卷
    第33頁）、不動產買賣契約書（本院卷第15-24頁），有前
    開承諾書、不動產買賣契約書等在卷可稽，兩造亦不爭執。
　　觀諸兩造所訂歷次契約、承諾書，因未能如期履行而解除後
    ，再訂立另一契約，最後兩造於110年9月14日達成由被告以
    總價520萬元向原告購買系爭不動產之新合意，契約記載被
    告已付之價款為255萬元（簽約金）；尾款為265萬元（包含
    110年10月18日被告代償銀行貸款2,104,793元、110年2月24
    日匯款4,250,000元、110年12月現金295,207元），110年12
    月3日被告補貼原告銀行貸款14,000元，以上款項均已由原
    告簽收。110年9月14日協議書並記載：「雙方於105年5月17
    日簽訂成交價為新台幣肆佰捌拾萬之買賣契約在案...後因
    故雙方協議解除原契約並於民國110年9月14日另行簽訂總價
    為新台幣伍佰貳拾萬元之買賣契約」，有110年9月14日不動
    產買賣契約書、匯款單、本票、協議書、匯款申請書等為證
    (本院卷第15-35、99-101頁)。足認兩造已以後契約（110年
    9月14日不動產買賣契約及協議書，下稱系爭契約）取代原
    契約。
㈢、次按依債務本旨，向債權人或其他有受領權人為清償，經其
    受領者，債之關係消滅；向第三人為清償，經其受領者，其
    效力依左列各款之規定：一、經債權人承認或受領人於受領
    後取得其債權者，有清償之效力。民法第309條、第310條第
    1款定有明文。依債之本旨，向債權人或其他有受領權人為
    清償，經其受領者，債之關係消滅，民法第309條第1項定有
    明文。依此規定，債務人依債之本旨，向債權人為一部清償
    ，經債權人受領者，債之關係於清償範圍內消滅。如債務人
    其後再按原有債權之數額向債權人為清償，經債權人受領者
    ，則屬債權人就嗣後受領部分，生是否溢領及溢領部分之給
    付應否返還之(最高法院84年度台上字第2516號民事判決意
    旨參照)。
㈣、兩造就被告曾於110年2月24日匯款予原告25萬元，及以龍兆
    華名義匯款2,104,793元予原告之事實不爭執，惟原告主張
    被告尚欠尾款25萬元未付，被告否認。經查，證人吳曉萍於
    本院審理中證稱：被告是在110年10月18日代償2,104,793元
    ，把賣方銀行貸款本息全部結清。110年12月3日結案當天，
    因被告提出110年2月24日之25萬元匯款單有爭議，雙方查看
    前契約之簽收情況，加總金額已超過255萬元，當場將剩餘
    尾款545,207元扣除25萬元後，由被告再給付現金295,207元
    予原告，原告簽收後結案等語明確（本院卷第151-152、154
    頁）。觀諸證人吳曉萍證述核與105年5月17日不動產買賣契
    約書之交款備忘錄記載，及原告所提出之金融機構存摺交易
    明細均相符，且與被告提出之匯款明細紀錄相符（本院卷第
    27、29、83、35-53、191頁），堪以採信。再者，110年9月
    14日協議書亦記載：「...並約定原甲方(被告)已支付新台
    幣貳佰伍拾伍萬元正為已兌付乙方(原告)之價款，餘款新台
    幣貳佰陸拾伍萬元正按契約規定付清予乙方。前項已支付之
    款項因歷時久遠，甲方部分匯款單據已遺失，乙方同意提供
    受款銀行紀錄以茲證明，而未提示部分係以現金給付（本院
    卷第33頁），兩造於110年12月3日結案彙算，被告已提出11
    0年2月24日匯款25萬元予原告之滙款申請書(本院卷第27頁)
    ，原告亦已於110年9月14日不動產買賣契約書之付款備忘錄
    中記載此筆款項列入尾款265萬元範圍，經原告110年12月3
    日簽收（本院卷第24頁），足認被告就系爭買賣契約價金已
    向原告清償完畢。
㈤、再按當事人主張有利於己之事實者，就其事實有舉證之責任
    。但法律別有規定，或依其情形顯失公平者，不在此限，民
    事訴訟法第277條定有明文。又請求履行債務之債，除被告
    自認原告所主張債權發生原因之事實外，應先由原告就其主
    張此項事實，負舉證之責任，必須證明其為真實後，被告於
    其抗辯事實，始應負證明之責任，此為舉證責任分擔之原則
    （最高法院43年台上字第377號民事判例意旨參照）。
㈥、原告主張被告應支付銀行利息及火險共45萬元，被告否認。
    經查，證人吳曉萍於本院審理中證稱：在兩造協商過程中，
    李先富問原告一個月本利要繳多少錢，原告說28,000元，協
    調由被告按月補貼14,000元給原告，被告亦於第二次點交時
    即110年12月3日交付現金14,000元予原告，並在合約備註欄
    請原告簽收而結案等語(本院卷第150頁、第151-152頁)；證
    人李先富亦於本院審理中證稱：我詢問原告說如果被告補償
    40萬元是否可以，雙方同意480萬元加上40萬元重新成交，
    我當時協調就是以後那些銀行利息都不要談了，就是520萬
    元扣除480萬元，多的40萬元是給原告補貼租金跟利息，兩
    造當時有講到一筆20萬元有爭議，我說那是你們之前的事，
    我說這樣處理你們是否同意，兩造說OK等語（本院卷第184
    頁）。由證人李曉萍及李先富之證詞，可證新約總價多出之
    40萬元(即520萬元-480萬元)，是兩造協議被告應補償原告
    自105年間簽訂買賣契約起至110年9月14日止之銀行利息及
    租金補貼；之後由被告按月補貼14,000元予原告。而被告已
    給付全部之價金，且110年9月14日簽訂之系爭協議書重新簽
    訂之不動產買賣契約書之付款備忘錄於備註載明原告已於11
    0年12月3日收訖補貼賣方之銀行貸款14,000元(本院卷第96
    頁)，原告之銀行貸款亦經被告於110年10月18日以龍兆華名
    義匯款2,104,793元代償而消滅，有匯款證明在卷可證（本
    院卷第101頁），足認被告補貼原告銀行貸款利息之契約義
    務已完成。關於火險費用負擔部分，原告未舉證證明兩造已
    有約定應由被告負擔，110年9月14日不動產買賣契約書亦未
    載明，原告此部分主張，尚不足憑。
㈦、綜上所述，原告依兩造間買賣契約之法律關係，起訴請求被
    告給付70萬元，及自起訴狀繕本送達翌日起至清償日止按年
    息百分之5計算之利息，為無理由，應予駁回。
四、本件判決基礎之事證已臻明確，兩造其餘之攻擊或防禦方法
    及所用之證據，經審酌後認均與本件判決結果不生影響，爰
    不一一予以論列，併此敘明。
五、據上論結，本件原告之訴為無理由，依民事訴訟法第78條，
    判決如主文。
中　　華　　民　　國　　111 　年　　10　　月　　21　　日
                      民事第二庭法　官　林麗玉
以上正本係照原本作成。
如對本判決上訴，須於判決送達後20日內向本院提出上訴狀。如
委任律師提起上訴者，應一併繳納上訴審裁判費。
中　　華　　民　　國　　111 　年　　10 　　月　  21   日
                                書記官　郭春慧